# 价格不确定以及存在一定退货率时的收入确认问题

提问人：caishaoxian 时间：2014-11-29 21:36:42
背景 1 ：A公司与经销商签订协议，每年底结算时，根据经销售业务年度在销售量等方面的表现，将给予客户一定的奖励，奖励金额从最后一次的收入中扣减。 背景 2 ：经销商销售的A公司产品，在当年销售季节结束后 1 个月内可退回公司，全年退货截止 12 月 31日，进货量的≤10 ％以内的退货，A公司全额退款，大于约定退货率或者超过约定退货截止日的，A公司将扣除一部分补偿金后退回差额部分，逾期超 12 个月的退货A公司不予接收 问题：A公司的奖励应当如何账务处理？A公司日常处理时，按收入金额扣除预计优惠比例后确认收入，年终的最后一次收入确认再调整预计优惠比例与实际优惠比率的差额（直接调整确认的收入额），该方式是否恰当？如果不恰当，应当怎么处理？ A公司的销售模式是否实质上是代销？应在收到销货清单时确认收入？如果A公司按买断处理，同时每年按上一年的退货率预计本年的退货率，由于经销商数量巨大，每月索要代销清单实际上难以执行，如果根据历史数据该退货率相对稳定，该处理方式是否恰当？如果不恰当，应当怎么处理？

回答人：chenyiwei
建议考虑A公司在该销售模式下商品所有权上的风险和报酬的转移情况。如果能够根据历史经验合理估计期后退货、退款金额的（历年情况较为稳定，且本年度未发生重大变化），则可以在货物发运给经销商时，认为商品所有权上的主要风险和报酬已经转移（如不满足，则要到经销商将货物出售，或者约定的退货期届满时，才能确认收入）。在此基础上考虑其他条件是否满足，例如：经销商有无定价和确定销售策略的自主权；经销商自身有无足够的财务实力，其向本公司支付货款是否取决于将本公司销售给其的货物再销售出去并取得回款；等等。不建议仅仅因为经销商有权退货就认为A公司的销售模式“实质上是代销”，因为代销模式的要求应当是经销商纯属提供代销劳务，完全不承担商品所有权上的主要风险和报酬。 销售奖励在能够可靠估计的情况下，应采用逐期在确认收入时预提的方式（即一般情况下对返利的处理方式），预提时冲减收入。后续发生的变化按会计估计变更处理。